【裁判字號】    89,訴,1438
【裁判日期】    890921
【裁判案由】    違反槍砲彈藥刀械管制條例
【裁判全文】
臺灣臺中地方法院刑事判決                        八十九年度訴字第一四三八號
    公  訴  人  台灣台中地方法院檢察署檢察官
    被      告  乙○○
    選任辯護人  常照倫
    被      告  丙○○
    選任辯護人  張績寶
                張繼準
右列被告因違反槍砲彈藥刀械管制條例案件，經檢察官提起公訴（八十九年度偵字第
七０五八、一０一０八號），本院判決如左：
    主  文
丙○○未經許可，持有衝鋒槍、普通步槍、手槍，累犯，處有期徒刑捌年陸月，併科
罰金新台幣伍拾萬元，罰金如易服勞役，以罰金總額與六個月之日數比例折算，並應
於刑之執行完畢或赦免後，令入勞動場所強制工作參年。扣案之如附表一、二、三、
四所示之槍彈均沒收；又共同以非法方法，剝奪人之行動自由，累犯，處有期徒刑壹
年貳月；應執行有期徒刑玖年貳月，併科罰金新台幣伍拾萬元，罰金如易服勞役，以
罰金總額與六個月之日數比例折算，並應於刑之執行完畢或赦免後，令入勞動場所強
制工作參年。扣案之如附表一、二、三、四所示之槍彈均沒收。
乙○○未經許可，持有衝鋒槍、普通步槍、手槍，處有期徒刑捌年，併科罰金新台幣
肆拾萬元，罰金如易服勞役，以罰金總額與六個月之日數比例折算，並應於刑之執行
完畢或赦免後，令入勞動場所強制工作參年。扣案之如附表一、二所示之槍彈均沒收
；又共同以非法方法，剝奪人之行動自由，處有期徒刑壹年；應執行有期徒刑捌年陸
月，併科罰金新台幣肆拾萬元，罰金如易服勞役，以罰金總額與六個月之日數比例折
算，並應於刑之執行完畢或赦免後，令入勞動場所強制工作參年。扣案之如附表一、
二所示之槍彈均沒收。
    事  實
一、丙○○曾因肅清煙毒條例案件，先後經法院判處有期徒刑三年十月及三年六月，
    前者經假釋，於民國八十五年八月三十日假釋期滿執行完畢，後者現仍假釋中。
    另乙○○亦曾因偽造有價證券罪，經判處有期徒刑二年，緩刑五年，現仍緩刑中
    ，皆不知悔改。丙○○於八十九年二月一日，因傅錦盛（已死亡）將附表一、二
    、三、四所示之槍彈交其保管，而未經許可持有該批槍彈，丙○○除將附表三所
    示之槍彈藏放在台中縣烏日鄉○○○○道旁高速公路天橋下，另將附表四所示之
    槍彈藏放在台中市南屯區筏子溪旁石堆中（位於台電河濱枝第二四號，即路燈第
    二十八區第０五二九號電桿對面河堤上石堆中），餘附表一、二所示之槍彈則轉
    交乙○○保管，乙○○亦因而未經許可持有附表一、二所示之槍彈。嗣於八十九
    年四月二十八日二十時三十分許，由乙○○引導警方至其台中市○區○○街一段
    七六巷十六號住處，自其所使用之ＢＭＷ自小客車後車箱內起出附表一所示之槍
    彈，復於八十九年五月十六日十七時五十分許，引導警方至台中市○○路五三六
    號土地公廟旁之榕樹下草欉中，起出附表二所示之槍彈。另丙○○上述藏放之槍
    彈部分，則由丙○○分別於八十九年五月二十六日十七時十分許及八十九年六月
    二日十七時許，引導警方至上述藏放地點起出。
二、乙○○、丙○○及丁○○（緝後另結）三人於八十九年二月五日二十二時許，與
    甲○○等人在台中縣烏日鄉某處賭博，因輸錢而懷疑甲○○詐賭，丁○○當場以
    賭具丟擲甲○○，乙○○即至停放在賭場外由其使用之賓士自小客車內取出手槍
    二支，將其中一支交予丙○○，分持進入賭場內，與丁○○基於犯意聯絡，由丁○○動手毆打甲○○，乙○○持手槍對著甲○○，丙○○以手槍抵住甲○○腰際
    ，共同將甲○○押上該賓士自小客車，由乙○○負責駕駛，丙○○坐在右前座，
    丁○○坐在後座左側，甲○○坐在後座中間，另見狀跟隨上車之雙方朋友貓仔、
    阿樹則坐在後座右側，載往台中縣大肚山區嶺東商專附近，途中在阿樹不斷勸解
    下，一度下車協調未果，三人又將甲○○押往台中縣烏日鄉○○路○段榮和巷三
    十號丙○○、丁○○住處，乙○○並以行動電話聯絡不詳姓名之友人，至其台中
    市○區○○街一段七六巷十六號住處，拿取裝在一只高爾夫球袋內之各式槍彈，
    指示其友人逕行攜往丙○○、丁○○家中會合。乙○○等三人將甲○○押至丁○○住處後，命甲○○坐在沙發上，約過十分鐘，另有三名不詳姓名男子駕車抵達
    ，其中一人背著一只高爾夫球袋進入屋內，打開球袋取出長槍三支、手槍二支及
    數量不詳之子彈放置桌上，乙○○等三人即不時在甲○○面前把玩槍彈，並稱要
    甲○○吞下子彈，恫嚇甲○○交付新台幣（下同）一百萬元，經在場之阿樹、貓
    仔說項，乙○○等三人最後同意以五十萬元解決，並要甲○○於當日晚上十二點
    前交付，否則要讓其死得很難看，甲○○答應後，乙○○等三人始駕車載甲○○
    及其友人阿樹、貓仔離去，至台中縣烏日鄉明道中學附近讓甲○○等三人下車，
    其間限制甲○○行動自由約達一小時三十分。甲○○獲釋後，隨即與其友人阿樹
    共籌款五十萬元，於當晚十二時許交付乙○○等三人。
二、案經內政部警政署刑事警察局、台中縣警察局及台中市警察局第四分局分別移送
    台灣台中地方法院檢察署檢察官偵查起訴。
    理  由
一、訊據被告丙○○雖坦承未經許可持有上開槍彈等情，惟與被告乙○○均否認恐嚇
    取財及非法剝奪他人行動自由犯行，被告乙○○另否認違反槍砲彈藥刀械管制條
    例犯行。被告丙○○辯稱其等未強押甲○○，係甲○○之朋友要甲○○到外面談
    ，當天甲○○賭博出老千，爭吵時其向乙○○借車返家拿取二支手槍，後將甲○○帶至其家，其打電話給傅錦盛問如何處理，傅錦盛即將高爾夫球袋拿來，警察
    在乙○○車上查獲之槍彈，係其拿出來準備要還給傅錦盛云云。被告乙○○則以
    丙○○在案發前一日向伊借車，將槍彈放在車上，丙○○被查獲時才告訴伊，伊
    本來不知，另伊亦未押甲○○，是甲○○朋友帶甲○○離開說要到別處談，槍是
    丙○○拿的，沒有恐嚇甲○○，甲○○承認賭博出老千，自己說要拿五十萬元出
    來處理云云置辯。然查被告丙○○於八十九年四月二十八日為警查獲時並未供出
    附表所示槍彈數量、來源及放置地點，迄八十九年五月二十六日警訊時始坦陳係
    綽號阿富之男子（即傅錦盛）於八十九年二月一日交其保管，其另將部分槍彈寄
    放被告乙○○處，並於八十九年五月二十六日及同年六月二日，分別帶警至台中
    縣烏日鄉○○○○道旁高速公路天橋下及台中市南屯區筏子溪旁石堆中起出附表
    三、四所示之槍彈。而被告乙○○於為警查獲時即供承持有槍彈，且於八十九年
    四月二十八日及同年五月十六日，分別帶警至台中市○區○○街一段七六巷十六
    號住處自其使用之ＢＭＷ自小客車後車箱及台中市○○路五三六號土地公廟旁之
    榕樹下草欉中，分別起出附表一、二所示之槍彈。揆諸常情，被告乙○○若未確
    實持有附表一、二所示之槍彈，其焉會帶警起出，況被告乙○○於警訊時已供陳
    打電話叫友人將其家中之高爾夫球袋送來丙○○住處，高爾夫球袋內亦有幾把槍
    械等語，另被告丙○○於八十九年五月二十六日警訊中坦承為綽號阿富之男子保
    管槍彈時，仍供稱其將部分槍彈寄放被告乙○○處等語，顯見被告乙○○確因被
    告丙○○之交付而持有附表一、二所示之槍彈。次查被告乙○○、丙○○與丁○○共同於右揭時地持槍強押被害人甲○○一節，業據被告乙○○、丙○○於警訊
    時供承不諱，核與被害人甲○○所供述大致相符，被告等三人因懷疑被害人詐賭
    ，即以原放置車上之手槍二支，將被害人甲○○帶至被告丙○○、丁○○住所，
    被告乙○○復連絡其朋友將置有大批槍彈之高爾夫球袋送來該處，並動手毆打被
    害人，不時在甲○○面前把玩槍彈，要甲○○吞下子彈，自係以強暴脅迫手段剝
    奪被害人行動自由，被告等所辯無非飾卸之詞，不足採信，此外又有附表所示之
    槍彈（見卷附內政部警政署刑事警察局鑑驗通知書）扣案可稽，事證明確，被告
    等犯行均堪認定。
二、核被告等所為，均係犯槍砲彈藥刀械管制條例第七條第四項之未經許可持有衝鋒
    槍、普通步槍、手槍罪、同條例第十一條第四項之未經許可持有可發射子彈具有
    殺傷力之槍砲罪、同條例第十二條第四項之未經許可持有子彈罪及刑法第三百零
    二條第一項之非法剝奪他人行動自由罪。二人間就非法剝奪他人行動自由部分與
    丁○○間，有犯意聯絡及行為分擔，皆為共同正犯。又被告丙○○曾因肅清煙毒
    條例案件，經法院判處有期徒刑三年十月，於八十五年八月三十日假釋期滿執行
    完畢，有台灣台中地方法院檢察署刑案資料查註紀錄表足憑，五年以內再犯有期
    徒刑以上之罪，為累犯，均應依法加重其刑。再被告等係以一行為同時持有衝鋒
    槍、普通步槍、手槍、霰彈槍、子彈，觸犯上述槍砲彈藥刀械管制條例之三罪，
    為想像競合犯，應從一重之未經許可持有衝鋒槍、普通步槍、手槍罪處斷，而與
    非法剝奪他人行動自由部分，犯意各別，罪質互異，應予分論併科。爰分別審酌
    被告等犯罪動機、目的、手段、所生危害及犯罪後態度等一切情狀，各處以如主
    文所示之刑，並諭知罰金易服勞役之折算標準及定其應執行刑。未查被告等未經
    許可，持有大批槍彈，且大部分為制式槍彈，嗣又僅因懷疑被害人甲○○詐賭，
    即恃以強押被害人甲○○，已嚴重危害社會治安，具社會危險性，自應併依槍砲
    彈藥刀械管制條例第十九條第一項規定，諭知於刑之執行完畢或赦免後，令入勞
    動場所強制工作參年，以茲矯正。扣案之如附表一、二、三、四所示之槍彈為違
    禁物，應依刑法第三十八條第一項第一款宣告沒收。
三、公訴意旨另以：被告乙○○、丙○○與丁○○於前揭時地，強押並恐嚇被害人甲○○，使甲○○心生畏懼，而交付五十萬元，認被告等亦涉有刑法第三百四十六
    條第一項之恐嚇取財罪嫌。經查被害人甲○○於案發前，確與被告乙○○、丙○○及丁○○等人，在台中縣烏日鄉某處賭場內賭博，當時被告乙○○等三人因輸
    錢，即質疑被害人詐賭，而強押被害人外出，嗣被害人獲釋後，係與其友人阿樹
    共籌五十萬元交付，已據被害人於警訊及本院審理中供明，被害人另於本院審理
    時供稱在丁○○家中，承認賭博詐賭等情，即被告乙○○等三人係因懷疑被害人
    詐賭，始強押被害人欲索回賭輸之金錢，被害人當時並無相當資力，被告等如非
    為索回賭輸之金錢，以其等擁有上述強大火力之槍彈，依常理應不須如此大費週
    章，而僅為恐嚇被害人五十萬元，顯見被告等確因主觀上認被害人賭博詐賭，始
    強押被害人外出，欲索回賭輸之金錢，自難認有不法所有意圖，所為尚與恐嚇取
    財罪之構成要件有間，不能令負該罪責，惟公訴人認被告等此部分行為，與其前
    開非法剝奪他人行動自由部分，有方法結果之牽連關係，為裁判上一罪，故不另
    為無罪之諭知。
據上論斷，應依刑事訴訟法第二百九十九條第一項前段、槍砲彈藥刀械管制條例第七
條第四項、第十一條第四項、第十二條第四項、第十九條第一項、刑法第十一條前段
、第二十八條、第三百零二條第一項、第四十七條、第四十二條第三項、第五十一條
第五款、第三十八條第一項第一款、罰金罰鍰提高標準條例第二條，判決如主文。
中      華      民      國      八十九      年      九    月    二十一  日
                                         法  官   鍾堯航
附表：
一、菲律賓制三０型口徑１２ＧＡＵＧＥ制式霰彈槍一支、德製ＭＰ５Ａ５型口徑９
    mm制式衝鋒槍一支、菲律賓製Ｍ１６Ａ１型口徑５‧５６mm制式步槍一支、巴西
    製口徑０‧３８吋制式轉輪手槍一支、美國製９２ＦＳ型口徑９mm制式半自動手
    槍一支、奧地利製１７Ｃ型口徑９mm制式半自動手槍一支、口徑９mm制式半自動
    手槍彈一百五十顆、口徑５‧６mm制式步槍彈一百二十顆、口徑０‧３８吋轉輪
    手槍彈三十顆、口徑１２ＧＡＵＧＥ制式霰彈四十八顆。
二、美國製１５－２型口徑０‧３８吋轉輪手槍一支、口徑０‧３８吋轉輪手槍彈四
    顆。
三、仿ＳＭＩＴＨ＆ＷＥＳＳＵＮ廠口徑０‧３７５吋轉輪手槍製造之仿造手槍二支
    、口徑９mm制式半自動手槍一支（含彈匣）、口徑７‧６２mm制式衝鋒槍一支（
    含彈匣）、口徑０‧３７５吋制式轉輪手槍彈十顆、口徑９mm制式手槍彈十九顆
    、口徑７‧６２mm制式衝鋒槍彈三十顆。
四、義大利製口徑９mm制式半自動手槍一支、口徑９mm制式半自動手槍彈六顆。
右正本證明與原本無異。
如不服本判決，應於送達後十日內向本院提出上訴狀（須附繕本），上訴於台灣高等
法院台中分院。
                                        書記官
中      華      民      國      八十九      年      九    月    二十一  日
附錄論罪科刑法條
槍砲彈藥刀械管制條例第七條第四項：
未經許可，持有、寄藏或意圖販賣而陳列第一項所列槍砲、彈藥者，處五年以上有期
徒刑，併科新台幣一千萬元以下罰金。
槍砲彈藥刀械管制條例第十一條第四項：
未經許可，持有、寄藏或意圖販賣而陳列第一項所列槍砲者，處一年以上七年以下有
期徒刑，併科新台幣七百萬元以下罰金。
槍砲彈藥刀械管制條例第十二條第四項：
未經許可，持有、寄藏或意圖販賣而陳列子彈者，處五年以下有期徒刑，併科新台幣
三百萬元以下罰金。
刑法第三百零二條第一項：
私行拘禁或以其他非法方法，剝奪人之行動自由者，處五年以下有期徒刑、拘役或三
百元以下罰金。


司法院資訊處製作；財團法人民間司法改革基金會備份。
